臺灣高等法院刑事裁定
109年度毒抗字第267號
抗  告  人
即  被  告  潘嘉萬



上列抗告人因違反毒品危害防制條例案件，不服臺灣基隆地方法
院中華民國109年8月17日所為之裁定（109年度毒聲字第40號 ）
，本院裁定如下：
    主  文
抗告駁回。
    理  由
一、原裁定意旨略以：被告甲○○基於施用第二級毒品甲基安非他
    命之犯意，於民國109年4月11日中午12時38分許為警採尿回
    溯5日內之某時，在不詳地點，以不詳之方式，施用甲基安
    非他命1次。嗣因其係應受尿液採驗人，經警通知前往警局
    採尿送驗，結果呈甲基安非他命陽性反應，始悉上情。訊據
    被告雖矢口否認有上揭施用第二級毒品之犯行，辯稱：伊最
    後1次施用毒品係在106年間施用海洛因，此後並未再度施用
    云云，惟被告為警查獲後，經採集尿液送台灣尖端先進生技
    醫藥股份有限公司，以氣相層析/質譜儀法（GC/MS）確認檢
    驗結果，呈甲基安非他命陽性反應（甲基安非他命濃度：72
    2ng/mL，安非他命濃度：198ng/mL），有該公司出具之濫用
    藥物檢驗報告（尿液檢體編號Z000000000000）、列管毒品
    人口尿液檢體採集送驗紀錄表（檢體編號Z000000000000）
    在卷可稽。又以酵素免疫分析或薄層定性分析等方式為初步
    篩檢者，固具有相當程度偽陽性之可能，惟如以氣相層析、
    質譜分析等方法檢驗，出現偽陽性反應之機率極低，已具相
    當之公信力，是上開檢驗結果核足作為認定被告確曾施用第
    二級毒品甲基安非他命事實之依據。而毒品施用後於尿液、
    血液中可檢出之最大時限，與施用劑量、施用頻率、施用方
    式、施用者飲水量之多寡、個人體質、代謝情況、檢體收集
    時間點及所用檢測方法之靈敏度等因素有關，因個案而異，
    依據Clarke 's Isolation and Identification of Drugs 
    第二版記載，一般於尿液中可檢出之最大時限，甲基安非他
    命為施用後1至5天等情，業經行政院衛生署管制藥品管理局
    （現改制為衛生福利部食品藥物管理署）以92年7月23日管
    檢字第0920005609號函釋在案，足徵被告確有於109年4月11
    日中午12時38分許為警採尿回溯5日內之某時（不含公權力
    拘束時間）施用第二級毒品甲基安非他命之犯行。被告前開
    否認之詞，要無足採。並敘明被告前曾因施用毒品案件，經
    臺灣士林地方法院（下稱士林地院）以89年度毒聲字第1931
    號裁定送勒戒處所觀察勒戒，因認有繼續施用毒品傾向，再
    由士林地院以90年度毒聲字第477號裁定令入戒治處所施以
    強制戒治，嗣經士林地院以90年度毒聲字第1218號裁定停止
    戒治出所，所餘戒治期間付保護管束，該次施用毒品之犯行
    並經臺灣士林地方檢察署（下稱士林地檢署）檢察官以91年
    度戒毒偵字第48號為不起訴處分確定，是被告本次施用毒品
    之犯行，已逾其觀察勒戒及強制戒治執行完畢後3年之期，
    不因其間是否另犯施用毒品罪經起訴、判刑或執行，仍應再
    令入勒戒處所觀察、勒戒，爰依毒品危害防制條例第20條第
    3項、第1項、觀察勒戒處分執行條例第3條第1項等規定，裁
    定應送勒戒處所觀察、勒戒等語。
二、抗告意旨略以：抗告人即被告甲○○（下稱抗告人）係應受尿
    液採驗人，經驗尿結果呈甲基安非他命陽性反應，實令抗告
    人驚疑與不解，抗告人確實未曾施用毒品才敢前往驗尿，且
    檢察官就本案未曾傳喚抗告人就逕行聲請觀察、勒戒，使抗
    告人沒有辯白之機會，於法不合。又檢察官聲請理由中載明
    有偽陽性之可能，是否就是說受驗人在沒有施用毒品之情形
    下，卻會因為服用某些藥物而呈現陽性反應，抗告人在採尿
    前因感冒服用了3天感冒藥及感冒糖漿，可不可能抗告人之
    尿液也是在服用感冒藥的情況下而呈現陽性反應，不然檢察
    官無須再畫蛇添足解釋偽陽性之可能性及機率。綜上，檢察
    官全然置抗告人權益不顧，既沒有傳喚抗告人聽取抗告人辯
    白，又明知抗告人尿液指數是可以在偽陽性的合理解釋範圍
    內，卻歪曲事實，自圓其說什麼公信力，請基於保護抗告人
    權益，准予重新驗尿，並考量抗告人尿液指數確實是在偽陽
    性合理解釋範圍內，撤銷原裁定，以彰顯公平正義原則云云
    。
三、毒品危害防制條例第20條規定業於109年1月15日修正公布，
    並於同年7月15日生效施行，將該條第3項原規定「依前項規
    定為觀察、勒戒或強制戒治執行完畢釋放後，『5年後』再犯
    第10條之罪者，適用本條前二項之規定。」修正為「依前項
    規定為觀察、勒戒或強制戒治執行完畢釋放後，『3年後』再
    犯第10條之罪者，適用前二項之規定。」放寬觀察、勒戒或
    強制戒治制度之適用時機，以協助施用者戒除毒癮，同條例
    第23條第2項並配合修正為「觀察、勒戒或強制戒治執行完
    畢釋放後，3年內再犯第10條之罪者，檢察官或少年法院（
    地方法院少年法庭）應依法追訴或裁定交付審理。」並增訂
    同條例第35條之1規定「本條例中華民國108年12月17日修正
    之條文施行前犯第10條之罪之案件，於修正施行後，依下列
    規定處理：偵查中之案件，由檢察官依修正後規定處理。
    審判中之案件，由法院或少年法院（地方法院少年法庭）依
    修正後規定處理；依修正後規定應為不起訴處分或不付審理
    之裁定者，法院或少年法院（地方法院少年法庭）應為免刑
    之判決或不付審理之裁定。判決確定尚未執行或執行中之
    案件，適用修正前之規定。」同時生效施行。又「109年1月
    15日修正公布、同年7月15日施行之毒品危害防制條例第20
    條第3項規定，犯第10條之罪於觀察、勒戒或強制戒治執行
    完畢釋放後，3年後再犯第10條之罪者，適用本條前2項之規
    定。上開所謂「3年後再犯」，只要本次再犯（不論修正施
    行前、後）距最近1次觀察、勒戒或強制戒治執行完畢釋放
    ，已逾3年者，即該當之，不因其間有無犯第10條之罪經起
    訴、判刑或執行而受影響」（最高法院刑事大法庭109年度
    台上大字第3826號裁定意旨參照）。
四、經查：
  ㈠抗告人雖否認有施用第二級毒品之犯行，然抗告人於上揭時
    、地經警通知採尿送驗，經台灣尖端先進生技醫藥股份有限
    公司以酵素免疫分析法（EIA）初步檢驗，再以氣相層析質
    譜儀法（GC/MS）確認檢驗結果，均呈安非他命、甲基安非
    他命陽性反應等情，有台灣尖端先進生技醫藥股份有限公司
    濫用藥物檢驗報告（尿液檢體編號Z000000000000，見臺灣
    基隆地方檢察署109年度毒偵字第699號卷【下稱毒偵卷】第
    5頁）、列管毒品人口採集尿液檢體採集送驗紀錄表（檢體
    編號Z000000000000，見毒偵卷第7頁）、基隆市警察局第二
    分局採驗尿液通知書（見毒偵卷第19頁）、勘察採證同意書
    （見毒偵卷第23頁）在卷可稽。而施用甲基安非他命者尿液
    中可檢出最大時限，與施用劑量、施用頻率、施用方式、飲
    用水量之多寡、個人體質、代謝情況及檢測方法靈敏度等因
    素有關，依個案而異；依據Clarke’s Isolation and Ident
    ification of Drugs第3版記載，口服甲基安非他命後快速
    吸收，約有施用劑量之70%在24小時內經尿液排出，一般於
    尿液中可檢出之最大時限，甲基安非他命為1至5天等情；又
    酵素免疫分析法屬免疫學分析原理，當其他藥物化學結構相
    近才可能引起偽陽性，氣相層析質譜儀法則係目前確認藥物
    篩檢結果時最常採用之確認方法，在良好的操作條件下，以
    氣相層析質譜儀作藥物及其代謝物之定性及定量分析，均不
    致有偽陽性反應產生等情，業經行政院衛生署管制藥品管理
    局分別以97年12月31日管檢字第0970013096號、92年6月20
    日管檢字第0920004713號函釋甚明，並為本院辦理施用第二
    級毒品甲基安非他命案件職務上所知悉。從而，本件抗告人
    為警採尿送驗結果既呈甲基安非他命陽性反應，自已足徵抗
    告人於109年4月11日中午12時38分許為警採尿前回溯5日內
    之某時，有施用第二級毒品甲基安非他命之行為。又被告前
    曾因施用毒品案件，經士林地院以89年度毒聲字第1931號裁
    定送勒戒處所觀察勒戒，因認有繼續施用毒品傾向，再由士
    林地院以90年度毒聲字第477號裁定令入戒治處所施以強制
    戒治，嗣經士林地院以90年度毒聲字第1218號裁定停止戒治
    出所，所餘戒治期間付保護管束，該次施用毒品之犯行並經
    士林地檢署檢察官以91年度戒毒偵字第48號為不起訴處分確
    定，有本院被告前案紀錄表在卷可查（見本院卷第19至44頁
    ），是被告本次施用毒品之犯行，已逾其觀察勒戒及強制戒
    治執行完畢後3年之期，揆諸前揭說明，並不因其間是否另
    犯施用毒品罪經起訴、判刑或執行，仍應再令入勒戒處所施
    以觀察、勒戒。
  ㈡抗告人固主張其於採尿前曾服用3天的感冒藥，可能因此產生
    甲基安非他命陽性反應，請求重新驗尿云云。惟抗告人於警
    詢時供稱：伊最近有服用高血壓藥及安眠藥云云（見毒偵卷
    第13頁），已見抗告人於採驗尿液前究竟服用何種藥物，所
    述反覆，且依卷附之上開濫用藥物檢驗報告所示，該檢驗報
    告採取之尿液檢驗方法，乃先對尿液檢體以酵素免疫分析法
    （EIA）作初步篩驗，再經氣相層析質譜儀法（GC/MS）確認
    呈甲基安非他命陽性反應，依前開說明，不致產生偽陽性反
    應。況且，倘若重新對抗告人採尿驗尿，僅能證明抗告人於
    重新採尿前5日內是否有施用甲基安非他命，亦不能排除抗
    告人於109年4月11日中午12時38分許為警採尿前回溯5日內
    之某時，有施用第二級毒品甲基安非他命之行為。是抗告人
    執此爭執，並無可採。
  ㈢抗告意旨雖另主張以本件檢察官全然置抗告人權益不顧，沒
    有傳喚抗告人並聽取其辯白云云。惟觀毒品危害防制條例全
    文，並無課以檢察官於聲請法院為觀察勒戒裁定前，應訊問
    被告是否同意觀察勒戒之規定；何況，本案檢察官曾傳喚抗
    告人於109年7月22日下午2時30分到場應訊，惟抗告人經合
    法傳喚卻未到場，有臺灣基隆地方檢察署送達證書（見毒偵
    卷第83頁）、點名單（見毒偵卷第85頁）在卷可憑，可見檢
    察官非無給予抗告人陳述意見之機會，是以檢察官審酌卷存
    資料、個案情節及本案情狀後，捨戒癮治療之緩起訴處分程
    序，而向原審聲請觀察、勒戒，核屬其職權之行使。抗告人
    此部分之指摘，亦無足採。
五、綜上所述，原審認抗告人有施用第二級毒品犯行，依修正後
    毒品危害防制條例第20條第3項、第1項及觀察勒戒處分執行
    條例第3條第1項等規定，裁定將抗告人送勒戒處所觀察、勒
    戒，經核其認事用法，均無違誤。本件抗告意旨仍執前詞，
    指摘原裁定不當，為無理由，應予駁回。
據上論斷，應依刑事訴訟法第412條，裁定如主文。 　
中　　華　　民　　國　　109 　年　　11　　月　　30　　日
                  刑事第三庭    審判長法　官  張惠立
                                      法　官  廖怡貞
                                      法　官  張江澤
以上正本證明與原本無異。
不得再抗告。
                                      書記官  林明慧
中　　華　　民　　國　　109 　年　　12　　月　　4 　　日